【裁判字號】    88,訴,1119
【裁判日期】    891130
【裁判案由】    強盜等
【裁判全文】
臺灣高雄地方法院刑事判決                        八十八年度訴字第一一一九號
    公  訴  人  臺灣高雄地方法院檢察署檢察官
    被      告  乙○○
    指定辯護人  本院公設辯護人  丙○○
右列被告因詐欺等案件，經檢察官提起公訴（八十七年度偵字第二五０五九號），本
院判決如左：
    主  文
乙○○連續意圖為自己不法之所有，而侵占自己持有他人之物，處有期徒刑陸月；又
連續意圖為自己不法之所有，以詐術使人將本人之物交付，處有期徒刑拾月；又意圖
為自己不法之所有，而搶奪他人之動產，因防護贓物，當場施以強暴，處有期徒刑參
年肆月；又傷害人之身體，處有期徒刑肆月；應執行有期徒刑肆年捌月。
    事  實
一、乙○○早有交往之女友（姓名不詳），雙方且論及婚嫁，然仍於民國八十六年十
    月間，至戊○○在高雄市○○路三四九號所經營之指壓店應徵工作，進而與戊○○成為男女朋友，且其知戊○○有所積蓄，即虛言假意承諾將與戊○○結婚，致
    戊○○對其百般信任，然竟萌生意圖為自己不法之所有之概括犯意，自八十六年
    十二月間某日起，先後多次利用代戊○○看管上開指壓店而得以持有當日營收之
    機會，未經戊○○之同意，趁機從該原應轉交予戊○○之每日營收中，每次擅自
    拿取新台幣（下同）三千元至五千元不等之款項，予以侵吞入己，供己花用，迄
    至八十七年六月間（起訴書誤載為三月間）止，共計侵吞至少三十萬元。
二、乙○○復再基於意圖為自己不法之所有之概括犯意，利用戊○○對其感情執著，
    完全信任無疑之機會，自八十七年一月二十六日起至同年十月二十日止，先後多
    次虛編需錢與他人合夥經營中藥材生意、或以積欠他人債務、或以需錢繳納互助
    會款等不實理由，向戊○○需索金錢，然其實則將所得之金錢供賭玩賓果電動玩
    具、麻將或供己花用，而戊○○則因極度信任，不疑有詐，致陷於錯誤而應乙○○之索求，交付金錢予乙○○，乙○○共計因而詐得約三百三十萬元。
三、再乙○○於八十七年六月二十日，在上開指壓店內，以欲與己○○合夥經營賭場
    為由，再次向戊○○索款二十萬元，為其所拒，雙方發生爭執，乙○○竟基於意
    圖為自己不法所有之犯意，竟乘戊○○不及抗拒之際，徒手搶奪戊○○身旁置於
    櫃檯上之皮包，並自其內強取二十萬元現金得手後，即行離去，戊○○見狀隨即
    追及並在電梯口處攔阻拉扯乙○○欲搶回該二十萬元，詎乙○○見遭戊○○拉扯
    攔阻難以脫身，竟萌生防護其搶奪所得金錢之意，當場突然徒手大力將一直拉扯
    不讓其離去並極欲索回上開二十萬元之戊○○甩開推倒在地上之方式，對戊○○
    當場施以強暴手段並趁戊○○倒地鬆手之際，迅即逃逸。
四、嗣經戊○○循線訪查，查知前開詐騙情事，欲就此向乙○○查問清楚，遂於八十
    七年十月二十五日凌晨五時，至乙○○位於高雄市三民區○○○路二三五巷十八
    號五樓住處之一樓處等侯，並待乙○○駕車出現即予攔下，乙○○見狀為圖擺脫
    ，竟基於傷害之故意，明知戊○○業由車前繞至左後視鏡前，突然加踩油門將車
    輛前衝，致戊○○於為後視鏡掃倒之時，倉促中出手抓住雨刷，遭車拖行約二十
    公尺後倒地，並因而致受有左手食指尖組織壞死之傷害，經乙○○住處對面大樓
    管理人員田泰和將戊○○急速送醫，始未擴大傷害。
二、案經戊○○訴由臺灣高雄地方法院檢察署檢察官偵查起訴。
    理  由
一、訊據被告乙○○對於右揭於八十七年十月二十五日凌晨五時，駕車出現在位於高
    雄市三民區○○○路二三五巷十八號五樓住處之一樓處時，遭告訴人戊○○攔下
    ，且於其由車前繞至左後視鏡前，突然加踩油門將車輛前衝，致告訴人於為後視
    鏡掃倒之時，倉促中出手抓住雨刷，遭車拖行約二十公尺後倒地，致受有左手食
    指尖組織壞死之傷害之情，固為坦承，惟矢口否認其他犯行，並辯稱：伊固自八
    十六年十二月間某日起至八十七年八十七年六月間止，曾多次於代告訴人看管上
    開指壓店之時，從每日營收中拿取三千元至五千元不等之款項，共計至少三十萬
    元，然此乃告訴人同意伊拿取供作生活費，再伊固自八十七年一月二十六日起至
    同年十月二十日止，先後多次向告訴人拿取共計約三百三十萬元之金錢，且其中
    固有部份用於賭玩賓果電動玩具、麻將，然大部分均用於償還積欠他人債務、繳
    納互助會款及房屋貸款，伊並無詐騙告訴人之意，再於八十七年六月二十日伊因
    需錢作生意，固至在上開指壓店內向告訴人商討希望資助，詎二人發生爭吵拉扯
    ，然伊並無所謂搶奪告訴人皮包內之金錢並將極欲索回金錢而與伊拉扯之告訴人
    甩開推倒在地上之行為云云。經查：
    (1)被告原於偵訊及本院先前之訊問、審理中，對於其自八十六年十二月間某日起
      至八十七年六月間，先後多次利用代告訴人看管上開指壓店而得以持有當日營
      收之機會，未經告訴人之同意，趁機從該原應轉交予告訴人之每日營收中，每
      次擅自拿取三千元至五千元不等之款項，予以侵吞入己，供己花用，共計侵吞
      至少三十萬元等情，均為坦承不諱（見偵查卷第四十八頁、本院八十八年九月
      二日及八十九年十一月七日審判筆錄），且告訴人除於偵訊中即對於右揭被告
      侵占、詐欺、搶奪其皮包內之二十萬元並當場將極欲索回金錢而與被告拉扯之
      告訴人甩開推倒在地上後逃逸以及遭傷害等情，均指訴歷歷外，於本院審理時
      除亦陳稱：被告於八十六年十月底至到高雄市○○○路三四九號我所經營的喬
      絲指壓店應徵經理，伊與之交往成為男女朋友，因其承諾要娶伊，故伊對其相
      信，被告向伊表示其有房貸及會錢共計四萬元須繳納，伊遂支付直至八十七年
      八月底（房貸二萬元、會錢二萬元，都是我親手拿現金給他），再八十七年一
      月二十六日被告表示欠其舅舅十五萬元須償還，伊遂從店內拿十五萬元的現金
      予被告，在八十七年六月之前，被告表示其母親欠其阿姨二十萬元，伊遂再交
      付二十萬元予被告，又於八十七年六月間被告表示欲北上工作，但欠老闆「勝
      哥」二十萬元，伊遂拿二十萬元予被告，嗣被告又稱車子典當須二十萬元贖回
      ，伊就拿二十萬元予被告，再於八十七年六月份之後，伊在家接到被告打電話
      稱其欠一個叫「阿猴」之人五萬元，要伊拿給「阿猴」，後來那個「阿猴」余
      仁豪有前來向伊拿錢，被告尚表示與一個叫阿瑞即楊瑞豐之朋友做中藥材生意
      ，伊遂陸陸續續交付金錢予被告，前後約向我拿五次，每次都二十萬元，但事
      後我打電話向楊瑞豐查證，楊瑞豐表示根本沒這回事。在八十七年六月之前，
      他說他母親欠他阿姨二十萬元，我又拿給他二十萬元等語，以及陳稱：被告自
      八十六年十一月間起至八十七年六月間止，多次侵吞上開指壓店之營收，每次
      三千至五千元不等等語外，並陳稱：八十七年六月二十日伊與被告因要出資讓
      被告與其同學即楠梓分局之警員己○○合夥經營賭場之事起爭執，伊二人當時
      在前開指壓店之櫃台處談，皮包就放在櫃台上伊隔壁處，當日被告知伊有一支
      人償還二十萬元現金予伊，故其要伊出資二十萬元予其經營賭場，伊不願意，
      二人在該櫃台處發生激烈爭吵，店內職員傅金柳有看見，伊堅持不交付金錢，
      被告遂當伊之面前，趁伊不及防備之際一把搶走伊置於櫃台處之皮包，將裏面
      之二十萬元拿走，並跑至店外，伊隨後追至電梯口處，被告見電梯未來，就欲
      衝往樓梯處，伊就用手拉住被告之手不讓其離開，並說「你不要走，錢還我」
      ，當時傅金柳亦有出來看見，伊一直用手與被告拉扯不讓其離開，被告遂將很
      大力將伊推開，伊整個人往後倒，被告並從樓梯下樓等語至明（見本院八十八
      年八月十二日訊問筆錄及八十九年十月十二日審判筆錄），再證人傅金柳除證
      稱被告上開指壓店之營收確曾由被告收取等語外，並證稱：八十七年六月二十
      日伊在休息室有聽見被告與告訴人二人爭吵，伊出來見二人在搶皮包（錢在皮
      包內），一直搶至電梯口處，當時被告拉告訴人之皮包，拉到後從皮包將錢拿
      走，並用手推走告訴人，告訴人摔倒在地上，被告將錢拿到後即離開等語（見
      偵查卷第二十二頁背面及第四十一頁正面、背面），且證人己○○亦迭於偵訊
      及本院審理時證稱：八十七年十月間因被告表示其開車撞傷告訴人，希望伊幫
      他們調停，伊與被告及告訴人遂於同年十月底在某一家茶藝館談，被告與告訴
      人為了告訴人拿錢予被告之事爭吵，伊問被告為何向告訴人拿錢，其表示在外
      與人家投資中藥材，告訴人會幫忙出資，渠二人後來結算到底拿了多少錢，據
      估約三百多萬元，被告也有承認，當時告訴人手中有被告開立之一張三百五十
      萬元的本票，伊問被告為何開那本票給告訴人，其表示其前後向告訴人拿取之
      錢算一算差不多三百五十萬元，故開立該張本票予告訴人。當時他們在吵架時
      ，伊有聽到告訴人向被告指稱被告欲與伊合夥開賭場需要二十萬元，伊當場質
      問被告怎麼有這回事，被告向伊坦承係欺騙告訴人等語至詳（見偵查卷第二十
      八頁背面及本院八十八年八月十二日訊問筆錄），再者證人田泰和亦證稱：八
      十七年十月二十四日晚上十一時告訴人來向我借電話扣機予被告約被告載其回
      去，在八十七年十月二十五日近天亮時告訴人又返回等候被告，隔半小時後被
      告開車回來，告訴人就走過去要與其說話，被告突然急速加油門，致告訴人被
      拖行了二十公尺後，車子才駛離，告訴人被拖行時人係在前引擎與後視鏡中間
      ，並有慘叫，伊將告訴人女扶回管理室並送醫等語（見偵查卷第二十七頁背面
      ），均核與告訴人指情節相符，此外並有被告開立交予告訴人之面額三百五十
萬元之本票一紙及告訴人之長庚紀念醫院診斷證明書一紙在卷可稽。
    (2)被告雖辯稱其確因需錢償還積欠「勝哥」、舅舅丁○○等人之債務、按月繳納
      參加甲○○所召集之互助會款、繳納臺灣銀行高雄分行之房屋貸款及與人合夥
      經營中藥材生意，方陸續向告訴人索拿金錢伊云云，惟查被告自偵訊迄至本院
      審理之時，均無法提出償還債務或與人合夥經營中藥材生意之依憑，且證人丁○○業證稱：伊與被告並無金錢往來，係與被告之母有金錢借貸等語（見本院
      八十八年十月二十六日訊問筆錄），而證人甲○○亦證稱：被告雖曾加入伊所
      召募於八十七年十一月十五日起會之互助會一會，然因收不著會錢，該互助會
      於隔月即告解散，伊並將被告繳交之會款返還，之後亦未再向被告收取任何會
      錢，亦無再有任何金錢上之往來或跟會之事等語（見本院八十八年十一月十一
      日訊問筆錄），是依上開證人所述，被告辯稱之清償舅舅丁○○之債務及按月
      繳付甲○○所召集之互助會款之會款云云，顯非真實，殊無採信之餘地。
    (3)綜上所述，被告所辯云云，無非事後卸責之詞，不足為信，事證明確，被告犯
      行洵堪認定。
二、核被告所為，係犯有刑法第二百七十七條第一項之傷害罪、同法第三百二十九條
    之搶奪因防護贓物而當場施以強暴罪、同法第三百三十五條第一項之侵占罪及同
    法第第三百三十九條第一項之詐欺取財罪。其先後多次侵占及詐欺取財犯行，時
    間緊接、方法相同、犯罪構成要件亦相同，顯各係基於概括犯意反覆為之，應各
    為連續犯，各依法加重其刑。再前開所犯各罪間，犯意各別，行為互殊，請分論
    併罰之。爰審酌被告正值青年，竟不思長進，利用告訴人對其感情執著之機會，
    乘機詐騙、侵占金錢，並於須索未果，即以搶奪方式為之，復為防護搶得之金錢
    ，而對告訴人施以強暴行為，再亦對告訴人施以傷害行為，且傷害程度非輕，嚴
    重侵害他人權益及破壞安寧，惡性非小，且犯後猶飾詞否認犯行，犯後態度難認
    良好等一切情狀，量處如主文所示之刑，並定執行刑，以示懲儆。
據上論斷，應依刑事訴訟法第二百九十九條第一項前段，刑法第五十六條、第二百七
十七條第一項、第三百二十九條、第三百二十八條、第三百三十五條第一項、第三百
三十九條第一項、第五十一條第五款、罰金罰鍰提高標準條例第一條前段，判決如主
文。
中      華      民      國    八十九    年     十一     月     三十     日
                                  臺灣高雄地方法院刑事第二庭
                                      法  官    陳  威  龍
右正本證明與原本無異。
如不服本判決，應於判決送達後十日內，向本院提出上訴狀。
                                      書記官    林  雯  琪
中      華      民      國    八十九    年     十二     月       一     日
附錄論罪科刑法條：
刑法第二百零七十七條第一項傷害人之身體或健康者，處三年以下有期徒刑、拘役或
一千元以下罰金。
刑法第三百三十五條第一項：意圖為自己或第三人不法之所有，而侵占自己持有他人
之物者，處五年以下有期徒刑、拘役或科或併科一千元以下罰金。
刑法第三百三十九條第一項：意圖為自己或第三人不法之所有，以詐術使人將本人或
第三人之物交付者，處五年以下有期徒刑、拘役或科或併科一千元以下罰金。
刑法第三百二十九條：竊盜或搶奪，因防護贓物、脫免逮捕或湮滅罪證，而當
場施以強暴脅迫者，以強盜論。


司法院資訊處製作；財團法人民間司法改革基金會備份。
